【裁判字號】    95,交易,440
【裁判日期】    951120
【裁判案由】    過失傷害
【裁判全文】
臺灣臺中地方法院刑事判決             95年度交易字第440號
公  訴  人  臺灣臺中地方法院檢察署檢察官
被      告  丙○○
                    國民
選任辯護人  徐文宗律師
上列被告因業務過失傷害案件，經檢察官提起公訴（94年度偵字
第16768號），經本院合議庭裁定適用簡式審判程序，本院判決
如下：
    主    文
丙○○從事業務之人，因業務上之過失傷害人，致重傷，處有期
徒刑陸月，如易科罰金，以銀元佰元（折合新台幣玖佰元）折
算壹日。
    犯罪事實
一、丙○○為受僱於交通部公路總局第二區養護工程處之司機，
    為從事駕駛為業務之人，於民國94年5月25日下午某時，駕
    騎車牌號碼LM9-483號機車，沿臺中市○區○○路由五權路
    往三民路方向行駛。嗣於同日16時30分許，行經南屯路與大
    全街無號誌交岔路口，欲左轉進入大全街由南往北方向繼續
    行駛時，本應注意汽車行駛至交岔路口，左轉彎車應讓直行
    車先行及駕駛人應注意車前狀況，並隨時採取必要之安全措
    施。而依當時天候為晴、日間自然光線、路面無缺陷、無障
    礙物、視距良好之情形，並無不能注意之情事，竟疏未注意
    車前狀況，亦未讓對向之直行車先行即逕行左轉，適有甲○
    ○駕騎車牌號碼NQB-742號機車，沿南屯路由三民路往五權
    路方向行駛，欲直行通過前開無號誌交岔路口時，亦疏未減
    速慢行，未注意車前狀況，因見丙○○駕車左轉彎時閃避不
    及，致雙方車輛發生碰撞，甲○○因此受有腹部鈍挫傷併脾
    臟破裂而摘除、內出血併出血性休克、左胸第8肋骨骨折等
    之重大傷害。丙○○肇事後經路人報案，於台中市警察局第
    一分局警員乙○○到場時陳述肇事經過而願接受裁判。
二、案經甲○○訴由臺中市警察局第一分局報請台灣台中地方法
    院檢察署檢察官偵查起訴。
    理    由
一、訊據被告丙○○對於上揭犯罪事實坦承不諱，核與告訴人甲
    ○○之指訴情節相符，並有交通事故現場圖及道路交通事故
    調查報告表（一）（二）各1份及照片9張在卷可資佐證。本
    院依據（一）被告及告訴人應警訊所供稱之兩車行向與碰撞
    情形相符。（顯示：依兩車行向路權區分，左轉彎之被告之
    車應讓對向直行之告訴人之車先行。）（二）警方事故調查
    報告表及現場、車損照片所示：1、肇事時、地為天候晴天
    、日間自然光線、直路路段。（顯示：兩車之視線與視距均
    良好。）2、肇事後被告之車前輪距快慢車道分道線端點0.2
    公尺，二車相距4.8公尺。（顯示：1、依現場快慢車道分道
    線端點劃設位置研析，碰撞地點應位於交岔路口轉角處附近
    。2、碰撞前告訴人之車應有相當之速度。）3、被告之車車
    頭與告訴人之車左側車身碰撞致兩車損壞。（顯示：1、碰
    撞時被告之車尚於左轉途中。）綜上研析：（一）被告之車
    行經肇事之無號誌交岔路口，左轉彎時疏未讓對向直行車先
    行，致於左轉途中發生碰撞肇事，有違道路交通安全規則第
    102條第1項第6款前段未讓直行車先行之規定。（二）告訴
    人林車於視線與視距均良好情況下行經肇事之無號誌交岔路
    口，顯疏未減速慢行作隨時停車之準備，且未注意車前狀況
    隨時採取必要之安全措施，致於交岔路口內發生碰撞肇事，
    有違道路交通安全規則第93條第1項第2款未減速、第94條第
    3項未注意車前狀況之規定。因之，本件車禍發生之原因應
    係被告丙○○駕駛重機車，行經無號誌交岔路口未注意車前
    狀況，左轉車未讓對向直行車先行，為肇事主因，告訴人甲
    ○○駕駛重機車，行經無號誌交岔路口未減速慢行，未注意
    車前狀況為肇事次因。本件車禍經送台灣省台中市區車輛行
    車事故鑑定委員會鑑定結果，認被告丙○○駕駛重機車未至
    交岔路口中心即提前左轉彎，撞及對向直行機車左側，為肇
    事主因，告訴人甲○○駕駛重機車無肇事因素，有該委員會
    94.12.22.中市行字第0945402850號函及鑑定書1份附卷可佐
    ，惟經送台灣省車輛行車事故覆議鑑定委員會覆議結果，亦
    同本院所認定，認被告丙○○駕駛重機車，行經無號誌交岔
    路口左轉車未讓對向直行車先行，為肇事主因，甲○○駕駛
    重機車，行經無號誌交岔路口未減速慢行，未注意車前狀況
    ，為肇事次因，有該委員會95.3.6.府覆議字第0950200055
    號及鑑定意見書1份附卷可佐。本院審酌上述分析之跡證及
    現場圖，認覆議意見較為可採。
二、本件車禍造成告訴人甲○○脾臟切除，已屬刑法第10條第4
    項第6款之重大傷害（最高法院87台上字第2281號、台灣高
    等法院90年交上易字第381號判決參照），亦有行政院衛生
    署臺中醫院診斷證明書1紙附卷可稽。按車輛行駛時，駕駛
    人應注意車前狀況，隨時採取必要之安全措施。又汽車行駛
    至交岔路口，轉彎車應讓直行車先行。道路交通安全規則第
    94條第3項、第102條第1項第6款分別定有明文。被告駕車自
    應盡上述道路交通安全之注意義務。而被告雖稱本件車禍碰
    撞事故係因告訴人車速過快所致，且警方製作之上開現場圖
    對現場標線、車道寬度及告訴人、被告機車位置之標繪亦有
    錯誤而提出自繪之現場圖1紙表示更正云云，惟並不否認確
    有於上揭時、地與告訴人發生車禍碰撞事故之事實，對告訴
    人及被告於事發時之行向亦無爭議。本院對照警方製作之上
    開現場圖、現場照片顯示之雙方機車碰撞痕跡、被告自繪之
    現場圖等綜合觀之，並至現場勘驗結果，被告確係於駕騎機
    車左轉時，與駕騎機車直行之告訴人發生碰撞，且雙方機車
    碰撞之位置為被告機車之車頭與告訴人機車之左側車身，製
    有勘驗筆錄1份附卷可佐。是無論告訴人有無駕騎機車速度
    過快或未注意車前狀況之情形，被告駕車時必有未注意車前
    狀況之情形，始無法於見告訴人駕騎機車對向行駛而來時，
    採取必要之安全措施。且被告亦必有未讓直行車先行之情事
    ，方致所駕騎機車之車頭撞擊告訴人機車之左側車身。故綜
    上所述，本件被告確有疏未注意車前狀況及未讓對向直行車
    先行之事實，而依當時情形，又非不能注意，被告竟疏未注
    意為之，以致肇事而使告訴人因此受有上述傷害，被告顯有
    過失，且其過失行為與告訴人之受傷間，亦具有相當因果關
    係，雖本件車禍之發生，告訴人亦與有過失，但不能因此解
    免被告之責任。
三、被告丙○○係受僱於交通部公路總局第二區養護工程處之司
    機，為從事駕駛為業務之人，雖本次車禍係駕駛機車，惟係
    上班中執行業務，因此，核被告所為，係犯刑法第284條第2
    項後段業務過失致重傷罪。依該法條修正後之法律，被告得
    科處之罰金刑最低為新台幣1千元，依被告行為時之刑罰、
    法律，最低額為1元，換算為新台幣3元，經比較新舊法結果
    ，以舊法有利於被告。被告肇事後，經路人報案於台中縣警
    察局第1分局警員乙○○到場時陳述肇事經過而願接受裁判
    ，有交通事故肇事人自首情形紀錄表1份附卷可佐，依修正
    前刑法第62條前段關於自首之規定係「必減事由」，新修正
    刑法第62條前段關於自首之規定則係「得減事由」，上開關
    於自首之規定雖屬刑罰裁量之事項，惟既影響行為人之刑罰
    法律效果，應屬法律變更之範疇，而有刑法第2條第1項之適
    用；且關於自首之新舊法比較，因自首之性質無關可罰性之
    判斷或法律效果之形成，故其變更應非以行為時為判斷基準
    ，而應依「自首時」作為判斷之基準。本案被告自首之時間
    在新修正刑法生效前，經比較新舊法，以舊法規定「必減」
    對行為人較為有利，則依刑法第2條第1項前段之規定，應適
    用最有利於被告之行為時法即修正前刑法第62條前段之規定
    減輕其刑。爰審酌被告之過失傷害程度為主因，被害人與有
    過失，本件車禍被害人所受之損害，被告犯後坦承犯行，本
    件民事和解因金額尚有差距未能完成，而被告之受僱人公路
    總局第二區養護工程處願意協助解決，且亦涉有連帶賠償責
    任之問題，求償應無困難等一切情狀，量處如主文所示之刑
    ，並諭知易科罰金之折算標準。
四、又被告行為後，刑法第41條第1項業於94年2月2日以華總一
    義字第09400014901號令修正公布，並自95年7月1日起施行
    ；罰金罰鍰提高標準條例第2條亦於95年5月17日以華總一義
    字第09400014901號令刪除，並自同年7月1日起施行。修正
    後刑法第41條第1項規定「犯最重本刑為5年以下有期徒刑以
    下之刑之罪，而受6個月以下有期徒刑或拘役之宣告者，得
    以新臺幣1千元、2千元或3千元折算1日，易科罰金。但確因
    不執行所宣告之刑，難收矯正之效，或難以維持法秩序者，
    不在此限。」，與修正前刑法第41條第1項規定「犯最重本
    刑為5年以下有期徒刑以下之刑之罪，而受6個月以下有期徒
    刑或拘役之宣告，因身體、教育、職業、家庭之關係或其他
    正當事由，執行顯有困難者，得以（銀元）1元以上3元以下
    折算1日，易科罰金。但確因不執行所宣告之刑，難收矯正
    之效，或難以維持法秩序者，不在此限。」及適用修正前罰
    金罰鍰提高標準條例第2條規定「依刑法第41條易科罰金或
    第42條第2項易服勞役者，均就其原定數額提高為1百倍折算
    1日；法律所定罰金數額未依本條例提高倍數，或其處罰法
    條無罰金刑之規定者，亦同。」不同。比較新舊法結果，以
    舊法較有利於行為人，故依刑法第2條第1項前段規定，本件
    易科罰金部分，自應適用行為時之法律即修正前刑法第41條
    第1項及罰金罰鍰提高標準條例第2條之規定，諭知如易科罰
    金，以銀元3百元即新台幣9百元折算壹日，附此敘明。
據上論斷，應依刑事訴訟法第273條之1第1項、第299條第1項前
段，刑法第2條第1項前段、第284條第2項後段、修正前刑法第41
條第1項前段、第62條，罰金罰鍰提高標準條例第1條前段、修正
前罰金罰鍰提高標準條例第2條，判決如主文。
本案經檢察官郭明嵐到庭執行職務。
中    華    民    國    95    年    11    月    20    日
                  刑事第七庭    法  官  郭德進
上正本證明與原本無異。
如不服本判決，應於送達後十日內向本院提出上訴狀（須附繕本
），上訴於台灣高等法院台中分院。
中    華    民    國    95    年    11    月    22    日
                                書記官  陳惠玲
附錄論罪科刑法條
 中華民國刑法第284條第2項
（過失傷害罪）
從事業務之人，因業務上之過失傷害人者，處1年以下有期徒刑
、拘役或1 千元以下罰金，致重傷者，處 3 年以下有期徒刑、
拘役或2千元以下罰金。
                                                       A


司法院資訊處製作；財團法人民間司法改革基金會備份。
